---
title: "1. Braki danych w pakietach statystycznych"
format:
  html:
    embed-resources: true
    table-of-contents: true
    number-sections: true
editor: source
execute:
  eval: true
  warning: false
  message: false
lang: pl
---

# Braki danych w pakietach statystycznych

## Kodowanie braków danych

```{r x1-summary}
x1 <- c(1,2,3,NA)
summary(x1)
```

```{r x1-table}
table(x1)
```

```{r x1-table-na}
table(x1, useNA = "ifany")
```

```{r x1-mean}
mean(x1)
```

```{r x1-mean-narm}
mean(x1, na.rm = T)
```

```{r x1-naomit}
na.omit(x1)
```

```{r x2-create}
x2 <- c(1,2,3, NA, NaN)
```

```{r x2-summary}
summary(x2)
```

```{r x2-mean-narm}
mean(x2, na.rm=T)
```

```{r x2-table}
table(x2)
table(x2, useNA = "ifany")
```

```{r x2-naomit}
na.omit(x2)
```


## Praca z brakami danych

### Dane wczytywane z plików


```{r wczytanie-csv}
dane <- read.csv("../../data/plik-przyklad.csv")
head(dane)
```

```{r csv-tail}
tail(dane)
```

Plik zawiera różne sposoby kodowania braków danych? Jakie? Jak to ustawić (hint `na.strings`)

Co z korelacją? Jak wyznaczyć korelację między np. wiekiem, wzrostem i oceną gdy występują braki danych?

```{r csv-cor, eval = FALSE}
with(dane, cor(wzrost, ocena))
```

### Dane ankietowe

W tym miejscu omówiony zostanie zbiór danych z Badania Kapitału Ludzkiego.


```{r pakiet-haven}
library(haven)
```

```{r bkl-wczytanie}
doc <- read_spss("../../data/Baza_danych_z_badania_ludnoci_BKL_edycja_2021_SAV-SPSS.sav")
str(doc$m9_1,2)
```

```{r bkl-m9-table}
table(doc$m9_1)
table(doc$m9_1, useNA = "ifany")
```

```{r bkl-wczytanie-userna}
doc <- read_spss("../../data/Baza_danych_z_badania_ludnoci_BKL_edycja_2021_SAV-SPSS.sav", user_na = T)
str(doc$m9_1,2)
```

```{r bkl-m9-table-userna}
table(doc$m9_1)
table(doc$m9_1, useNA = "ifany")
```



