---
title: "7. Kalibracja -- case study"
format:
  html:
   embed-resources: true
   table-of-contents: true
   number-sections: true
editor: source
execute:
  eval: true
  warning: false
  message: false
lang: pl
---

# Wczytanie potrzebnych pakietów


```{r pakiety, message=F, warning=F}
library(readxl)
library(survey)
```


# Kalibracja 

W tym przykładie pokażę jak można wykorzystac pakiet `survey` do kalibracji uwzględniajacej różne zmienne pomocnicze i ich kombinacje.

Wczytujemy przykładowe dane

```{r}
gosp <- read_excel("../../data/gospodarstwa-zajecia.xlsx")
gosp <- transform(gosp, 
                  klm = as.factor(klm),
                  woj = as.factor(woj))
head(gosp)
```

W dwóch zmiennych mamy braki danych ale nie chcemy zastosować imputacji.

```{r}
summary(gosp[, c("dochg", "wydg")])
```

**Zadanie 1**: w ilu przypadkach brak danych występuje w obydwu kolumnach?

```{r}
## miejsce na rozwiązanie
```



W związku z tym musimy zastosować kalibrację ale mamy pewne informacje o zmiennych pomocniczych dla wszystkich zmiennych. Na potrzeby tego ćwiczenia pokaże jak skalibrować wagi wg zmiennej klm, woj i interakcji. Zobaczymy tez jak zmieniają się wyniki

Tworzymy zbiór danych z pełnymi odpowiedziami

```{r}
gosp_resp <- gosp[complete.cases(gosp),]
```

Tworzymy informacje o wartościach globalnych zmiennych pomocniczych

```{r}
pop_klm <- xtabs(~klm, gosp)
pop_woj <- xtabs(~woj, gosp)
pop_klm_woj <- xtabs(~klm+woj, gosp)
```

**Zadanie 2**: czy klm i woj różnicuje `dochg` i `wydg`? Jak to sprawdzić?

```{r}
## miejsce na rozwiązanie
```


Tworzymy obiekt svydesign

```{r}
gosp_resp_svy <- svydesign(ids=~1, data=gosp_resp)
```

Jeżeli nie podamy domyślnie tworzone są wagi =1

```{r}
table(weights(gosp_resp_svy))
```

Przeprowadzamy kalibrację wg klm:

```{r}
gosp_resp_svy_klm <- calibrate(design = gosp_resp_svy, 
                               formula = list(~klm),
                               population = list(pop_klm))
```

**Zadanie 3**: prosz sprawdzić rozkład wag korzystając z `weights(gosp_resp_svy_klm)`. Ile różnych wag powstało? Dlaczego tyle?

```{r}
## miejsce na rozwiązanie
```


Przeprowadzamy kalibrację wg woj

```{r}
gosp_resp_svy_woj <- calibrate(design = gosp_resp_svy, 
                               formula = list(~woj),
                               population = list(pop_woj))
```

**Zadanie 4**: prosz sprawdzić rozkład wag korzystając z `weights(gosp_resp_svy_woj)`. Jak to wygląda w porównaniu do wcześniejszego zadania?

```{r}
## miejsce na rozwiązanie
```

Przeprowadzamy kalibrację wg klm i woj ale bez interakcji

```{r}
gosp_resp_svy_klm_woj_noint <- calibrate(design = gosp_resp_svy, 
                                         formula = list(~klm, ~woj),
                                         population = list(pop_klm, pop_woj))
```

**Zadanie 5**: czy ta kalibracja odtworzy wagi w przekrojach klm x woj?



Przeprowadzamy kalibrację wg klm i woj z interakcją 

```{r}
## przy liniowej jest problem numeryczny bo są zera w pop_klm_woj
gosp_resp_svy_klm_woj_int <- calibrate(design = gosp_resp_svy, 
                                       formula = list(~klm+woj),
                                       population = list(pop_klm_woj),
                                       calfun = "raking") 
```

Porównanmy oszacowania [wartości prawdziwe: `dochg=2127`, `wydg=2012.7`]

```{r}
svymean(~dochg+wydg, gosp_resp_svy)
```

```{r}
svymean(~dochg+wydg, gosp_resp_svy_klm)
svymean(~dochg+wydg, gosp_resp_svy_woj)
svymean(~dochg+wydg, gosp_resp_svy_klm_woj_noint)
svymean(~dochg+wydg, gosp_resp_svy_klm_woj_int)
```
