---
title: "7. Propensity score adjustment"
format:
  html:
   embed-resources: true
   table-of-contents: true
   number-sections: true
editor: source
execute:
  eval: true
  warning: false
  message: false
lang: pl
---

# Wczytanie potrzebnych pakietów

```{r pakiety, message=F, warning=F}
library(readxl)
library(glmnet)
```


# Ważenie przez odwrotność -- metoda podstawowa 

Wykorzystamy wyłącznie regresję logistyczną bez i z LASSO.

Wczytujemy przykładowe dane

```{r wczytanie-gosp}
gosp <- read_excel("../../data/gospodarstwa-zajecia.xlsx")
gosp <- transform(gosp,
                  klm = as.factor(klm),
                  woj = as.factor(woj))
head(gosp)
```

W dwóch zmiennych mamy braki danych

```{r summary-braki}
summary(gosp[, c("dochg", "wydg")])
```

Zmienna określająda odpowiedź

```{r zmienna-R}
gosp$R <- !is.na(gosp$dochg)
```

Model podstawowy

```{r model-glm}
m1 <- glm(R ~ klm + woj, data = gosp, family = binomial())
summary(predict(m1, type = "response"))
```

```{r wagi-glm}
gosp$w_rho <- 1/predict(m1, gosp, type="response")
```

Porównamy szacunki

```{r porownanie-glm}
c(mean(gosp$dochg, na.rm=T), weighted.mean(gosp$dochg, gosp$w_rho, na.rm=T))
```

Teraz LASSO

```{r model-lasso}
set.seed(2026)
m2 <- cv.glmnet(x = model.matrix(~ klm + woj, gosp),
                y = gosp$R,
                family = "binomial")
coef(m2)
```

```{r wagi-lasso}
gosp$w_rho_lasso <- 1/as.numeric(predict(m2, newx = model.matrix(~ klm + woj, gosp), type="response", s = m2$lambda.min))
```

Porównamy szacunki

```{r porownanie-srednich}
c(bez = mean(gosp$dochg, na.rm=T),
  glm = weighted.mean(gosp$dochg, gosp$w_rho, na.rm=T),
  lasso = weighted.mean(gosp$dochg, gosp$w_rho_lasso, na.rm=T))
```

Jak wyglądają wagi?

```{r wagi-summary}
summary(gosp[, c("w_rho", "w_rho_lasso")])
```

```{r wagi-plot}
plot(gosp$w_rho, gosp$w_rho_lasso)
```


## Zadania

+ Zadanie 1: Analiza braków danych w zmiennej `wydg`

Powtórz całą analizę (model GLM i LASSO) dla zmiennej `wydg` zamiast `dochg`. Porównaj uzyskane wagi oraz oszacowania średniej. Czy wyniki różnią się istotnie od tych dla zmiennej `dochg`?

+ Zadanie 2: Rozszerzenie modelu skłonności

Dodaj do modelu skłonności (`m1`) dodatkowe zmienne objaśniające dostępne w zbiorze danych (np. interakcje między `klm` a `woj`). Sprawdź, jak zmienia się rozkład wag oraz oszacowanie średniej `dochg`. Czy bardziej złożony model daje lepsze wyniki?


