---
title: "1. Problematyka braków danych"
format:
  html:
    embed-resources: true
    table-of-contents: true
    number-sections: true
editor: source
execute:
  eval: true
  warning: false
  message: false
lang: pl
---

# Wczytanie potrzebych pakietów



```{r packages, message=F, warning=F}
library(VIM)
library(naniar)
library(panelView)
library(ggplot2)
library(data.table)
library(tidyverse)
```

# Przykład 1: dane przekrojowe

Wczytujemy zbiór danych `data2-cross_sectional.csv`

```{r}
df_cross <- read.csv("../../data/data2-cross_sectional.csv")
head(df_cross)
```

Proste podsumowanie

```{r}
summary(df_cross)
```

Wizualizacja z pakietem `VIM`

```{r}
vim_result <- aggr(x = df_cross)
```

```{r}
summary(vim_result)
```

Wizualizacja z pakietem `naniar`.

```{r}
vis_miss(df_cross)
```
```{r}
vis_miss(df_cross, cluster = T, sort_miss = T)
```
```{r}
gg_miss_var(df_cross)
```
```{r}
gg_miss_upset(df_cross)
```

```{r}
ggplot(data=df_cross, aes(x = x1, y)) + geom_point()
```

```{r}
ggplot(data=df_cross, aes(x = x1, y)) + geom_miss_point()
```


# Przykład 2: dane panelowe

Wczytujemy dane w dwóch formatach: `data/data2-panel_long.csv`, `data/data2-panel_wide.csv`


```{r}
df_long <- read.csv("../../data/data2-panel_long.csv")
head(df_long)
```

```{r}
df_wide <- read.csv("../../data/data2-panel_wide.csv")
head(df_wide)
```

```{r}
VIM::aggr(df_wide)
```

Przykład przejścia z danych long na wide (z `data.table`)

```{r}
df_long |>
  subset(select=c(unit_id, year, y)) |>
  setDT() |> 
  dcast(unit_id ~ year, value.var = "y") |>
  VIM::aggr(plot = F)  |>
  summary()
```

Przykład przejścia z danych long na wide (z `tidyverse`)

```{r}
df_long |>
  select(unit_id, year, y) |>
  pivot_wider(names_from = year, values_from = y) |>
  VIM::aggr(plot = F) |>
  summary()
```

```{r}
panelview(data = df_long, formula = y ~ 1, index = c("unit_id", "year"), type = "missing")
```

```{r}
panelview(data = df_long, formula = x2 ~ 1, index = c("unit_id", "year"), type = "missing")
```
```{r}
panelview(data = df_long, formula = 1 ~ y + x1 + x2, index = c("unit_id", "year"), type = "missing")
```


