---
title: "5. Imputacja wielokrotna"
format:
  html:
   embed-resources: true
   table-of-contents: true
   number-sections: true
editor: source
execute:
  eval: true
  warning: false
  message: false
lang: pl
---

# Wczytanie potrzebych pakietów

```{r, message = FALSE, warning=FALSE}
library(mice)
```


# Przykład 1 z zajęć

Przykładowe dane 

```{r}
set.seed(2025)
n_rows <- 20
df_example <- data.frame(
  A = seq(1:n_rows)*2, 
  B = 5 + seq(1:n_rows)*2 + 10*rnorm(n_rows), 
  C = 2+sqrt(seq(1:n_rows)) + rnorm(n_rows)
)
df_example_miss <- df_example
df_example_miss$A[c(2,5, 13)] <- NA
df_example_miss$B[c(1,2,8,20)] <- NA
df_example_miss$C[c(9,10,14:18)] <- NA
df_example_miss
```

Imputacja z wykorzystaniem metody wielokrotnej imputacji

```{r}
df_example_imp <- mice(df_example_miss, m=1, seed = 2025)
```

Informacja dotycząca metody i zależności w danych

```{r}
df_example_imp
```

Pełny zbiór danych

```{r}
complete(df_example_imp)
```

Podsumowanie średnich

```{r}
colMeans(df_example) ## bez braków
colMeans(df_example_miss, na.rm=T) ## z brakami
colMeans(complete(df_example_imp)) ## po imputacji
```

Zmiany:

- zwiększamy liczbę zbiorów
- określamy inną metodę
- okreslamy zależnosci w danych (B i C zależne tylko od A)

```{r}
pred_mat <- df_example_imp$predictorMatrix
pred_mat["C", "B"] <- 0
pred_mat["B", "C"] <- 0
pred_mat
```



```{r}
df_example_imp <- mice(data = df_example_miss, 
                       m=4, 
                       method = "rf", 
                       predictorMatrix = pred_mat, 
                       seed = 2025)
```


```{r}
df_example_imp
```

```{r}
complete(df_example_imp, 1)
complete(df_example_imp, 3)
```

```{r}
sapply(complete(df_example_imp, "all"), colMeans)

sapply(complete(df_example_imp, "all"), colMeans) |> 
  apply(MARGIN = 1, FUN = mean)
```

Bez braków
```{r}
colMeans(df_example) ## bez braków
```

Regresja

```{r}
lm_results <- with(df_example_imp, lm(C ~ A))
str(lm_results,1)
```

```{r}
pool(lm_results)
```

```{r}
summary(pool(lm_results))
```

```{r}
coef(summary(lm(C~A, df_example)))
coef(summary(lm(C~A, df_example_miss)))
```


# Przyklad użycia pakietu `MIDAS`

```{r ,eval=FALSE}
adult <- read.csv("https://raw.githubusercontent.com/MIDASverse/MIDASpy/master/Examples/adult_data.csv",row.names = 1)[1:1000,]
```

```{r ,eval=FALSE}
set.seed(89)
adult <- add_missingness(adult, prop = 0.1)
```

```{r ,eval=FALSE}
adult_cat <- c('workclass','marital_status','relationship','race','education','occupation','native_country')
adult_bin <- c('sex','class_labels')

# Apply rMIDAS preprocessing steps
adult_conv <- convert(adult, 
                      bin_cols = adult_bin, 
                      cat_cols = adult_cat,
                      minmax_scale = TRUE)
```

```{r ,eval=FALSE}
adult_train <- train(adult_conv,
                       training_epochs = 20,
                       layer_structure = c(128,128),
                       input_drop = 0.75,
                       seed = 89)
```

```{r ,eval=FALSE}
adult_complete <- complete(adult_train, m = 10)
```

```{r ,eval=FALSE}
adult_model <- combine("class_labels ~ hours_per_week + sex", 
                    adult_complete,
                    family = stats::binomial)

adult_model
```

# Ćwiczenie na zajęcia

1. Proszę wczytać zbiór danych na potrzeby projektu.
2. Proszę zaimputować dane dla wybranych zmiennych wykorzystując metodę `mi`.



